最高法院刑事判決　　　　　　　　　　　　　　　九十三年度台上字第六八四八號
　　上　訴　人　甲○○
　　　　　　　　乙○○
　　右　一　人
　　選任辯護人　張績寶律師
右上訴人等因違反毒品危害防制條例案件，不服台灣高等法院台中分院中華民國九十
三年九月十五日第二審判決（九十三年度上訴字第九六六號，起訴案號：台灣台中地
方法院檢察署九十二年度偵字第一六七三八、一八九七五、二二六０二號），提起上
訴，本院判決如左：
    主    文
原判決撤銷，發回台灣高等法院台中分院。
    理    由
本件原判決認定上訴人甲○○綽號「大塊董」，曾因盜匪案件，經法院判處有期徒刑
六年三月確定，於民國八十三年二月十二日執行完畢。緣綽號「阿國」之成年人積欠
甲○○新台幣（下同）一百萬元，無力清償，擬以毒品為擔保，待他日清償後取回，
甲○○應允之。「阿國」遂於九十二年初某日，在台中縣大肚鄉甲○○住處交付第一
級毒品海洛因五十一包（毛重四二‧一公克、淨重二九‧六二公克、包裝重一一‧五
八公克）及第二級毒品甲基安非他命一百十九包（毛重二０三‧七公克），甲○○即
非法持有，並藏於住處外之草叢中（此部分所涉持有第一級及第二級毒品罪，業經第
一審判決依想像競合犯關係處有期徒刑一年二月，上訴人提起第二審上訴，旋撤回上
訴確定）。九十二年八月間，「阿國」因始終無法清償該債務，復提議以甲基安非他
命抵償。甲○○因需款孔急，且得知楊明福有施用及販賣安非他命情事，認收受甲基
安非他命抵債，猶能轉售予楊明福營利，乃於九十二年八月二十三日在同上住處收受
「阿國」提供抵債之甲基安非他命一大包（毛重一、一００公克）而販入之，藏於其
所有Ｌ七｜二五七九號自用小客車駕駛座下方，並積極聯繫販賣安非他命之相關事宜
。同年八月二十五日下午六時十六分二十秒，甲○○以其所持有000000000
0號行動電話（未扣案）撥打楊明福之0000000000號行動電話，兜售安非
他命。適楊明福與其配偶潘素鐘於台灣南投地方法院檢察署接受毒品危害防制條例案
件之偵訊，0000000000號行動電話經警扣押後仍保持開機狀態，由潘素鐘
保管，潘素鐘接到甲○○打來之電話，向偵查人員說明，表明願配合調查。同日下午
六時十六分二十秒起至下午八時四十二分十三秒間，甲○○再次來電，潘素鐘佯稱可
代找買主，與甲○○約定以每公斤甲基安非他命四十三萬元之價格買受，並約妥在彰
化縣永靖鄉○○路○段四十七號潘素鐘住處交付樣品試貨。甲○○即自該包甲基安非
他命中挖取一部分，以黑色之大衛杜夫香菸盒包裝，丟在其住處前方巷道，命其司機
即上訴人乙○○拾取，送至潘素鐘住處。乙○○預見甲○○將與他人交易毒品，亦明
知甲基安非他命係第二級毒品，不得販賣圖利，仍與甲○○共同基於販賣圖利之犯意
聯絡，依指示將毒品交給潘素鐘後，返回甲○○住處。甲○○認潘素鐘應已試貨完畢
，命乙○○再駕車載其至潘素鐘住處，乙○○在車上等候，甲○○進入與潘素鐘交涉
，因交涉未果，電召乙○○駕駛原車將其載回，於同日下午十時十五分許，行經彰化
縣永靖鄉○○路一二二號附近，為警查獲，並扣得甲基安非他命一大包（毛重一、一
００公克）及甲○○所有之Ｌ七─二五七九號自用小客車一輛。因而維持第一審論處
上訴人二人共同販賣第二級毒品罪刑之判決（甲○○處有期徒刑十年，乙○○處有期
徒刑七年六月），駁回上訴人二人在第二審之上訴。固非無見。
惟查有罪之判決，於事實欄所記載之事實，與理由欄記載所憑之證據及其認定之理由
，前後均須互相適合，否則即有判決理由矛盾之違法，自足構成撤銷之原因。又販賣
毒品罪，不以販入後復行賣出為必要，祇要以營利為目的，而有販入或賣出二者其一
之行為，即足構成。故事前謀議，而共同販入再行賣出，縱賣出行為尚未完成，仍應
負既遂刑責；倘非事前謀議，而係於他人販入之後，始共同賣出者，其是否既遂，即
應以賣出之行為為準。原判決認定甲○○基於營利犯意，收受「阿國」用以抵償債務
之甲基安非他命一大包（毛重一、一００公克）而販入後，於九十二年八月二十五日
下午六時許以電話向楊明福兜售，由潘素鐘接聽，潘素鐘與警方配合，佯稱可代找買
主，甲○○遂與乙○○基於共同販賣之意思聯絡，於同日下午六時許至八時許間，挖
取一部分甲基安非他命裝在香煙盒中，囑乙○○駕車交給潘素鐘試貨，待乙○○返回
後，二人再一起攜帶該大包甲基安非他命至潘素鐘住處交涉，但交涉未果，同日下午
十時許在馬路上被警查獲，扣得甲基安非他命一大包（毛重一、一００公克）及該輛
汽車等情。倘若屬實，甲○○挖取一部分甲基安非他命後，尚剩餘毛重一、一００公
克之甲基安非他命，則甲○○原向「阿國」販入之毒品似不祇毛重一、一００公克而
已，原判決認定其販入毛重一、一００公克之甲基安非他命，即屬矛盾。又依原判決
事實之記載，乙○○按甲○○之吩咐，將裝於香煙盒中之甲基安非他命交給潘素鐘試
貨時起，始與甲○○產生販賣毒品之犯意聯絡，原判決且於理由欄說明無具體事證足
認乙○○在甲○○收受毒品時，即與甲○○有意圖營利販售之犯意聯絡（原判決第十
七頁第十六至第十八行），而潘素鐘係配合警察辦案，並無買受毒品之真意，則該次
「賣出」甲基安非他命予潘素鐘之行為，對乙○○而言，似屬未遂。原判決仍論乙○
○販賣既遂罪，亦非適法。再原判決以扣押Ｌ七─二五七九號自用小客車及未扣案0
000000000號行動電話均係甲○○所有，供販賣毒品所用之物，予以宣告沒
收。然甲○○否認行動電話為其所有，原判決復未說明該車及行動電話屬甲○○所有
之論據，且未依毒品危害防制條例第十九條第一項規定，於主文併予諭知該財物如全
部或一部不能沒收時，是否應予追徵其價額或以其財產抵償，同有未合。是甲○○販
入之甲基安非他命究竟若干？乙○○與甲○○是否事前謀議販入該甲基安非他命？扣
押之汽車與未扣押之行動電話屬何人所有？事關上訴人二人犯罪既遂或未遂以及沒收
等法律之適用，即有調查釐清之必要。原審未予究明，遽行判決，亦屬調查職責未盡
。以上，或係上訴意旨所指摘，或為本院得依職權調查之事項，應認原判決有撤銷發
回更審之原因。
據上論結，應依刑事訴訟法第三百九十七條、第四百零一條，判決如主文。
中　　　華　　　民　　　國　　九十三　　年　　 十二 　　月　　 三十 　　日
                              最高法院刑事第十一庭
                                  審判長法官  張　淳　淙
                                        法官  謝　俊　雄
                                        法官  蘇　振　堂
                                        法官  張　春　福
                                        法官  呂　丹　玉
      右正本證明與原本無異
                                              書  記  官
中　　　華　　　民　　　國　　九十四　　年　　　一      月      十      日
                                                                        Ｃ
